【裁判字號】    92,訴,362
【裁判日期】    921002
【裁判案由】    違反毒品危害防制條例
【裁判全文】
臺灣臺南地方法院刑事判決                          九十二年度訴字第三六二號
    公  訴  人  臺灣台南地方法院檢察署檢察官
    被      告  甲○○
右列被告因違反毒品危害防制條例案件，經檢察官提起公訴（九十二年度毒偵字第四
一四號），本院判決如左：
    主  文
甲○○施用第一級毒品，處有期徒刑陸月，如易科罰金，以銀元佰元折算壹日。
    事  實
一、甲○○前因施用第二級毒品安非他命案件，經本院以八十七年度毒聲字第九七九
    號裁定送觀察、勒戒後，認無繼續施用毒品之傾向，業經臺灣臺南地方法院檢察
    署檢察官於民國（下同）八十七年十二月十六日以八十七年度偵字第一二三七八
    號不起訴處分確定。詎甲○○五年內復基於施用毒品之犯意，於九十二年一月十
    七日十二時五十五分許回溯前二十六小時內某時，在台南市○○區○○街二○一
    巷一○號住處，以將第一級毒品海洛因摻入香菸內點燃霧化後吸用方式，施用第
    一級毒品海洛因一次。嗣於九十二年一月十七日上午九時五十分許，在上址查獲
    ，並經警採集其尿液送驗結果，尿液中呈嗎啡陽性反應，始悉上情。
二、案經臺南市警察局第六分局報請臺灣臺南地方法院檢察署檢察官偵查起訴。
    理  由
一、訊之被告甲○○矢口否認有施用第一級毒品海洛因之犯行，辯稱：伊本身有吸菸
    之習慣，為警查獲當天上午六、七時許，見伊先生謝坤益將吸過的香菸置於煙灰
    缸上，以為只是單純的香菸，就拿起來吸了二口，發覺味道不對，就沒有再吸了
    ，可能因此導致驗尿呈嗎啡陽性反應云云。經查：
（一）被告於本院調查中供稱：「（問：你先生吸的香菸是用什麼包裝？）就是普通
      的七星牌香菸。」、「‧‧‧我先生則是將海洛因粉末到入香菸菸頭上點火後
      吸食，他從不用針筒注射。」、「（問：你平常有無吸食香菸？）有，我都是
      吸七星牌香菸。」、「（問：你先生如何施用海洛因？）是將香菸中菸草拿一
      部份出來，再將海洛因粉末以削尖吸管放入香菸中後，將菸頭捲起點火吸食。
      」等語（詳本院九十二年四月三日、同年六月二日訊問筆錄）。則觀之被告上
      開陳述，且衡諸被告與其配偶謝坤益間之親密關係可得知，被告當應對於其配
      偶謝坤益吸食香菸及施用海洛因之種類、時間、習慣、如何將海洛因摻入香菸
      內之施用方式等情均知之甚稔，稽之被告復自承該香菸係其配偶謝坤益所點燃
      吸用，且伊吸食香菸之品牌與配偶謝坤益相同，衡情被告吸食配偶謝坤益業已
      吸用之香菸前當應分辨香菸內有無摻入海洛因，以避免不慎吸入毒品之可能，
      且被告之配偶謝坤益當時亦同在住處，被告並無不能詢問之情形，然被告竟未
      加以詢問分辨即貿然持以吸食，則被告對於香菸內摻有海洛因應有所預見，其
      猶持取吸用致尿液檢驗呈嗎啡陽性反應，應認其有施用第一級毒品海洛因之不
      確定故意。被告前開所辯，殊難憑採。
（二）另按單以免疫分析法檢驗尿液，有可能因交叉反應，而對服用幾種其他非煙毒
      或甲基安非他命藥物者之尿液產生偽陽性之反應，然若搭配薄層分析法，應可
      摒除絕大部分偽陽性問題，至於使用氣相層析質譜儀分析法確認，則可完全排
      除偽陽性之干擾，法務部調查局八十五年九月二十六日85發技一字第八五一一
      四九五二號函可查。再按海洛因經注射入人體後，約百分之八十於二十四小時
      內自尿中排出，一般而言，尿液中能否檢出嗎啡陽性反應，與其投與量、投與
      途徑、採尿時間、個人體質及檢驗方法之靈敏度有關，國外曾有文獻報導注射
      六毫克之海洛因鹽酸鹽，其代謝物嗎啡之平均可檢出時限約為二十六小時，此
      有行政院衛生署藥物食品檢驗局（81）藥檢壹字0000000函可參。查被
      告為警查獲後所採集之尿液經送台南市衛生局檢驗及長榮大學以氣相層析質譜
      儀分析法覆驗結果，確均呈嗎啡陽性反應，此有台南市衛生局九時二年一月二
      十九日出具之檢驗成績書及長榮大學確認報告各一紙在卷可參，衡諸前開說明
      ，足認被告確於採尿前二十六小時內之某時非法施用海洛因，被告前開所辯，
      洵無足取。
（三）末查被告前因施用第二級毒品安非他命案件，經本院以八十七年度毒聲字第九
      七九號裁定送觀察、勒戒後，認無繼續施用毒品之傾向，業經臺灣臺南地方法
      院檢察署檢察官於八十七年十二月十六日，以八十七年度偵字第一二三七八號
      不起訴處分確定，其於受不起訴之處分後，五年內再犯毒品危害防制條例第十
      條之罪，此分別有前開不起訴處分書、臺灣臺南地方法院檢察署刑案資料查註
      紀錄表、臺灣高等法院被告全國前案紀錄表各一份在卷足按，故應予論罪科刑
      。
二、按海洛因為毒品危害防制條例第二條第二項第一款所規定之第一級毒品，核被告
    施用海洛因之行為，係犯毒品危害防制條例第十條第一項之施用第一級毒品罪。
    被告為施用而持有第一級毒品，其持有之低度行為，已為施用之高度行為所吸收
    ，不另論罪。爰審酌被告施用毒品之犯行，在性質上乃屬對自我身心健康之自戕
    行為，尚未嚴重破壞社會秩序、侵害他人權益，暨其施用毒品之次數等一切情狀
    ，量處如主文所示之刑，並諭知如易科罰金之折算標準。另扣案之吸食器具一組
    ，乃被告施用第二級毒品安非他命之器具，業據被告於警訊中供承在卷，復無其
    他證據足資證據係被告供本件施用第一級毒品所用之物，亦非違禁物，爰不另為
    沒收之諭知，併此敘明。
據上論斷，應依刑事訴訟法第二百九十九條第一項前段，毒品危害防制條例第十條第
一項，刑法第十一條前段、第四十一條第一項前段，罰金罰鍰提高標準條例第二條，
判決如主文。
中      華      民      國    九十二    年      十      月      二      日
                                  臺灣臺南地方法院刑事第三庭
                                      審判長法  官  蘇義洲
                                            法  官  謝家宜
                                            法  官  陳燁真
右正本證明與原本無異。
如不服本判決，應於判決送達後十日內，向本院提出上訴狀。（應附繕本）
                                            書記官  陳怡吟
中      華      民      國    九十二    年      十      月      二      日
附錄本案論罪科刑法條全文：
毒品危害防制條例第十條
施用第一級毒品者，處六月以上五年以下有期徒刑。
施用第二級毒品者，處三年以下有期徒刑。


司法院資訊處製作；財團法人民間司法改革基金會備份。
